【裁判字號】    91,上訴,1465
【裁判日期】    920521
【裁判案由】    違反著作權法
【裁判全文】
台灣高等法院台中分院刑事判決                九十一年度上訴字第一四六五號
    上  訴  人
    即  被  告  丁○○
    選任辯護人  李春生
右上訴人因違反著作權法案件，不服臺灣南投地方法院九十一年度訴字第一五０號中
華民國九十一年七月十五日第一審判決（起訴案號：臺灣南投地方法院檢察署九十年
度偵字第四０五九號），提起上訴，本院判決如左：
    主      文
原判決撤銷。
丁○○共同連續意圖銷售而擅自以重製之方法侵害他人之著作財產權，處有期徒刑壹
年貳月。扣案如附表所示之盜版影音光碟片壹仟參佰捌拾參片及光碟片「尖峰時刻」
包裝紙參疊、燒錄機、ＶＣＤ播放機及包裝機各壹臺均沒收。
    事      實
一、丁○○有偽造文書及妨害風化前科，仍不知警惕，夥同丙○○（未據起訴）基於
    銷售意圖之概括犯意，明知附表所示「變臉」等視聽著作，分係美商迪士尼企業
    股份有限公司（以下稱迪士尼公司）、美商時代華納娛樂公司（以下稱華納公司
    ）、美商二十世紀福斯影片股份有限公司（以下稱福斯公司）、美商美國環球影
    片股份有限公司（以下稱環球公司）、美商哥倫比亞影片股份有限公司（以下稱
    哥倫比亞公司）、美商新線製作股份有限公司（以下稱新線公司）及美商派拉蒙
    影片股份有限公司（以下稱派拉蒙公司）等七家公司享有著作權之視聽著作，竟
    均未經上開迪士尼公司等著作財產權人之同意或授權，由丙○○於九十年十一月
    間，連續以重製方法侵害上開公司之著作財產權，再於同年月六日，將上開盜版
    光碟片，以貨運方式運交丁○○，由丁○○雇用乙○○（計件計酬，每月所得約
    新台幣六千元）及其他三名姓名年籍均不詳之成年女子，在南投縣南投市○○路
    ○段八三八號從事整理及包裝工作，預定並以每片新台幣（下同）一百二十元之
    價格出售散佈予不特定人。嗣於九十年十一月十三日十二時許為警在上址查獲，
    並分別扣得附表所示盜版影音光碟片與光碟片「尖峰時刻」包裝紙三疊、帳冊一
    箱、燒錄機（一對三）、電視機、ＶＣＤ播放機及包裝機各一臺。
二、案經迪士尼公司、華納公司、福斯公司、環球公司、哥倫比亞公司、新線公司及
    派拉蒙公司訴請南投縣警察局南投分局報請台灣南投地方法院檢察署檢察官偵查
起訴。
    理      由
一、訊據被告丁○○矢口否認上揭犯行，辯稱：伊未重製附表所示迪士尼等公司的影
    片，亦無販賣影片的行為，扣案之光碟均係於泰國拷貝後輸入，伊係自丙○○處
    取得云云。
二、本院查：
  (一)按外國人之著作，於中華民國管轄區域外首次發行後三十日內在中華民國管轄區
    域內發行，如該外國人之本國，對中華民國人之著作，在相同之情形下，亦予保
    護，且經查證屬實者，得享有著作權，此著作權法第四條第一款定有明文；又依
    條約、協定或其本國法令慣例、中華民國人之著作得在該國享有著作權者，得享
    有著作權，則為著作權法第四條第二款所明定；再依中美友好通商航海條約第九
    條及北美事務協調委員會與美國在台協會著作權保護協定第一條規定，美國人之
    著作係受我國著作權法保護之對象。故本件上開迪士尼公司等七家公司之視聽著
    作即扣案光碟內之各影片即應受我國著作權法之保護。
  (二)按視聽著作之主要內容，乃在於透過連續影像附著於媒介物，再藉機器或設備重
    新表現系列影像，以表達著作人之思想、感情之精神創作，其著作乃屬糾合各項
    資源及創作人之創意而為之共同著作。據上，屬於視聽著作中之電影，其著作內
容乃總合創意、文學、美術及聲光科技之綜合產品，而電影影片中之聲音、字幕
    等均為該視聽著作不可分離之一部，如對之單純翻譯為影片發行地之語文，因僅
    係為利於將著作內容表達予不同語文族群之觀眾欣賞，該項翻譯行為對該電影言
    ，並不具更新作用或改變著作本身內容，難認具有創作性，自不符著作權法規定
    之「改作」之要件；從而，關於影片之他國語文翻譯版本即難謂為衍生著作，而
    獨立於原視聽著作，另受著作權法之保護。從而，原視聽著作之著作人自仍擁有
    該項著作翻譯版本之著作權。本件扣案之電影光碟經原審法勘驗結果後，雖部分
    對話、文字係以泰國語文製作，然其影片內容並無改作之情形；從而，參諸前開
    說明，本件各該影片之著作人即迪士尼公司、華納公司、福斯公司、環球公司、
    哥倫比亞公司、新線公司及派拉蒙公司，自仍得依法提出告訴，合先敘明。
  (三)被告於九十年十一月十三日在其所經營南投市○○路○段八三八號泰陽外勞音樂
    商行工廠內查獲其所有，如附表所示盜版光碟片、光碟片「尖峰時刻」包裝紙三
    疊、帳冊一箱、燒錄機（一對三）、ＶＣＤ播放機及包裝機各一台等情自白在卷
    ，並有現場相片及上開物品扣案可資佐證。被告九十年十一月十三日警訊時供稱
    ：警方查獲之ＶＣＤ均係以燒錄機製作，出售予外籍勞工，每日營業額在五千元
    至一萬元之間等語，再於同日檢察官偵查訊問時供稱：警方於伊所經營之工廠內
    查獲前揭盜版品及燒錄機、電視機、ＶＣＤ播放機、包裝機等物均係伊所有，伊
    從事重製三、四年時間，電影ＶＣＤ一片賣一百二十元，伊有僱用乙○○做包裝
    工作等語，核與原審共同被告乙○○於警訊及檢察官偵查訊問時供稱：伊自九十
    年十月一日受僱於被告，在上址從事ＣＤ及ＶＣＤ之分類及包裝工作，連同伊在
    內，共有四名臨時工，扣案之燒錄機係做為燒錄ＣＤ及ＶＣＤ之用，由被告使用
    。在伊進公司前，曾問過被告，是否有版權，被告表示在申請中等語相符。
  (四)被告辯稱：扣案之光碟片均係於泰國重製云云，證人丙○○於原審訊問時證稱：
    伊於九十年十一月十六日曾託大榮貨運公司，運送四十箱合計四千片之ＶＣＤ予
    被告，因其中有些有版權，有些無版權，伊特別交待被告應將有版權與無版權分
    別處理，有版權部分應作廢不得流入市面；計價單位以片計算，每片三十元，上
    開光碟片均係泰勞及跑單幫之人帶入國內，且帶進來重複率很高等云云。再於本
    院訊問時證稱：上開寄交之光碟片大部分是成品，半成品部分以塑膠膜包裝，即
    扣案物品中無塑膠殼包裝部分，另外有外表看起來很像空白光碟，整綑包裝，以
    膠帶固定者等語，被告並提出大榮貨運貨物收據影本為證。然查：(1)扣案光碟經
    本院勘驗結果，編號第十號證物部分：塑膠殼包裝，光碟片本身印有泰文及英文
    及影片相關圖樣。第三、八號證物部分：部分光碟片同前，係以塑膠殼包裝，光
    碟片上直接印有泰文及英文及相關圖樣。另外部分光碟片外觀與空白光碟片相同
    ，外部以扣案包裝紙包裝。第十一、十二號證物部分：全數光碟片外觀與空白光
    碟片相同，外部以扣案包裝紙包裝第九號部分：光碟片外觀與空白光碟片相同，
    外部完全無任何包裝紙包裝等情。另就內容物部分，經原審法院勘驗「靈異總動
    員」「人工智慧」，電影內容為泰語發音、中文繁、簡體字幕間雜，光碟片外包
    裝係以泰國文字書寫。「臥虎藏龍」片頭說明警告文字係泰國文字，以泰語發音
    ，播放內容無字幕顯示，外包裝為泰國文字等情，分別載明筆錄。(2)本件扣案之
    光碟片中，固有部分影片係屬數量較少者，然亦有同一影片之光碟數量即有高達
    數百片者，（如「尖峰時刻」四百零五片、「奪命總動員」二百八十片、「靈異
    總動員」一百三十片），如上開各影片均係由泰籍勞工或跑單幫者攜入國內，其
    將須有高達數百人次始可達該數量；況以證人丙○○所述交付予被告丁○○之光
    碟數量共計四千片，其攜入人次更可能高達千次以上，以如此龐大之人力以攜入
    外國影片供在台灣服務之外籍勞工觀賞，其成本耗費亦屬龐大，證人所述上開光
    碟係泰國重製云云，實難令人置信。(3)且依扣案之光碟係中文字幕，如係於泰國
    電影院中偷拍，畫面上不應該有中文字幕，參酌電影畫面為中文，應係在國內所
    重製，泰語發音部分，依成本觀察應係以購買成品後所重製，況依前揭勘驗結果
    ，部分扣案光碟片外觀均無影像畫面複製其上，且均以塑膠膜加以封存，並未拆
    封，且每十片即以橡皮筋加以包裝成一小包，外觀均屬新品，如該等影片，確均
    係自國外攜入者，迨無全然一致如新，且均屬新品之可能，被告所辯及證人所述
    關於在泰國非法重製部分顯與經驗法則不符，不足採信。(4)本件扣案物品中經查
    獲者包括有「尖峰時刻」光碟片四百零五片及其包裝紙三疊，且有光碟燒錄機、
    包裝機各一台及大量外觀與空白光碟相同，無任何包裝紙足以識別其內容物之盜
版光碟，參酌：I原審共同被告乙○○於警訊中即坦承其於工廠內從事分類及包
    裝工作，且現場查扣之燒錄機，係拷貝燒錄ＣＤ及ＶＣＤ所用，係老闆丁○○所
    使用等語。II證人丙○○所證，寄交之光碟片包括前開所稱半成品（即未包裝者
    ）等情，足見被告就寄交部分確有與丙○○共同從事非法重製之行為。(5)證人丙○○證稱：伊交付被告之光碟中，其中有些有版權，有些無版權，伊特別交待被
    告應將有版權與無版權分別處理，有版權部分應作廢不得流入市面；計價單位以
    片計算，每片三十元云云，顯見黃某對附表所示光碟係侵害他人著作權之光碟了
    然於胸，且計價既係以片計算，被告支付對價，焉有有版權部分不得流入市面之
    理，是證人丙○○將本件盜版光碟交付被告包裝、出售，自應與被告負共犯之責
    。(6)被告另辯以：包裝機包裝結果與扣案已包裝光碟不符云云，然查：I被告確
    有僱用乙○○從事盜版本件ＶＣＤ包裝工作等情，已據共同被告乙○○供述在卷
    。II證人丙○○所交付之ＶＣＤ包括所謂包裝完成之成品及未包裝完成之半成品
    ，是縱令扣案包裝機包裝結果與扣案成品不符，亦僅證明被告未開始包裝本件產
    品，自難為被告有利認定。本案事證明確，被告所辯應係卸責之詞，不足採信，
    被告犯行堪以認定。
三、核被告丁○○所為，均係犯著作權法第九十一條第二項之意圖銷售而擅自以重製
    之方法侵害他人著作財產權罪及同法第八十七條第二款、第九十三第三款明知為
    侵害著作權之物意圖散佈而持有罪。其所犯意圖銷售而擅自以重製之方法侵害他
    人之著作財產權與明知為侵害著作權之物意圖散佈而持有二罪間，有方法結果之
    牽連關係，應依刑法第五十五條之規定，從一重之意圖銷售而擅自重製他人之著
    作物罪處斷。被告與丙○○、乙○○與其他三名姓名年籍均不詳之女子就前揭罪
    名，有犯意聯絡及行為分擔，均為共同正犯。被告多次犯行，時間緊接，犯意概
    括，所犯構成要件相同，均為連續犯，應依刑法第五十六條規定，以一罪論並均
    加重其刑。原審予以論罪科刑固非無見，惟原判決漏未就丙○○部分認定其共犯
    之責及就盜版光碟數量之認定與事實不符尚有未洽。被告上訴意旨否認犯罪固不
    足取，惟原判決既有上開可議之處即屬無可維持，應予撤銷改判。爰審酌被告犯
    罪之動機、目的、手段、生活狀況、智識程度、犯罪所生之損害及犯罪後態度等
    一切情狀，量處如主文第二項所示之刑。扣案盜版影音光碟片計一千三百八十三
    片、光碟片「尖峰時刻」包裝紙三疊、ＶＣＤ播放機、燒錄機及包裝機各一臺，
    為被告丁○○所有供犯罪或預備供犯罪所用之物，爰依刑法第三十八條第一項第
    二款規定宣告沒收。另扣案之電視機一台及帳冊一箱，依卷證資料，查無其與本
    案犯罪有何關連，自無從為沒收之宣告。
四、據上論斷，應依刑事訴訟法第三百六十九條第一項前段、第三百六十四條、第二
    百九十九條第一項前段，著作權法第九十一條第二項、第八十七條第二款、第九
    十三條第三款，刑法第十一條前段、第二十八條、第五十六條、第三十八條第一
    項第二款，判決如主文。
本案經檢察官甲○○到庭執行職務。
中      華      民      國     九十二      年     五      月    二十一  日
                               臺灣高等法院臺中分院刑事第四庭
                                     審判長法  官  洪  耀  宗
                                           法  官  江  德  千
                                           法  官  劉  登  俊
右正本證明與原本無異。
如不服本判決應於收受送達後十日內向本院提出上訴書狀，其未敘述上訴之理由者並
得於提起上訴後十日內向本院補提理由書（均須按他造當事人之人數附繕本）。
                                           書記官  鄧  智  惠
中      華      民      國      九十二  年      五      月      二十二  日
                                                                        Ａ
附表：被告丁○○侵害著作權之影片目錄如下：
┌───┬────────┬──────────┬────────┬────────┐
│編號  │中  文  片  名  │英   文   片   名   │權    利    人  │數量（片）      │
├───┼────────┼──────────┼────────┼────────┤
│  １  │變臉            │FACE/OFF            │美商迪士尼公司  │四              │
│      │                │                    │                │                │
├───┼────────┼──────────┼────────┼────────┤
│  ２  │致命武器４      │LETHAL  WEAPON ４   │美商時代華納公司│二十四          │
│      │                │                    │                │                │
├───┼────────┼──────────┼────────┼────────┤
│  ３  │致命武器２      │LETHAL  WEAPON ４   │美商時代華納公司│二十            │
│      │                │                    │                │                │
├───┼────────┼──────────┼────────┼────────┤
│  ４  │人工智慧        │A.I.ARTIFICIAL      │美商時代華納公司│二十二          │
│      │                │INTELLIGENCE        │                │                │
├───┼────────┼──────────┼────────┼────────┤
│  ５  │致命武器３      │LETHAL  WEAPON ３   │美商時代華納公司│一百二十四      │
│      │                │                    │                │                │
├───┼────────┼──────────┼────────┼────────┤
│  ６  │終極警探２      │DIE HARD ２         │美商福斯公司    │二十            │
│      │                │                    │             │                │
├───┼────────┼──────────┼────────┼────────┤
│  ７  │浩劫重生        │CAST  AWAY          │美商福斯公司    │十二            │
│      │                │                    │                │                │
├───┼────────┼──────────┼────────┼────────┤
│  ８  │捍衛戰警        │SPEED               │美商福斯公司    │一百二十        │
│      │                │                    │                │                │
├───┼────────┼──────────┼────────┼────────┤
│  ９  │火爆任務        │BLACK  DOG          │美商美國環球公司│二十            │
│      │                │                    │                │                │
├───┼────────┼──────────┼────────┼────────┤
│  １０  │魔鬼複製人      │THE 6TH  DAY        │美商哥倫比亞公司│六十            │
│      │     │                    │                │                │
├───┼────────┼──────────┼────────┼────────┤
│    │臥虎藏龍        │CROUCHING TIGER,    │美商哥倫比亞公司│六              │
│      │                │HIDDEN  DRAGON      │                │                │
├───┼────────┼──────────┼────────┼────────┤
│    │花心大少        │TOMCATS             │美商哥倫比亞公司│二十            │
│      │                │                    │                │                │
├───┼────────┼──────────┼────────┼────────┤
│    │騎士風雲錄      │A KNIGHT,S TALE     │美商哥倫比亞公司│六十四          │
│      │                │                    │                │                │
├───┼────────┼──────────┼────────┼────────┤
│    │尖峰時刻        │RUSH HOUR           │美商新線製作公司│四百零五       │
│      │                │                    │                │                │
├───┼────────┼──────────┼────────┼────────┤
│    │驅魔人          │LOST SOULS          │美商新線製作公司│二              │
│      │                │                    │                │                │
├───┼────────┼──────────┼────────┼────────┤
│    │奪命總動員      │THE LONG KISS       │美商新線製作公司│二百八十        │
│      │                │GOODNIGHT           │                │                │
├───┼────────┼──────────┼────────┼────────┤
│    │靈異總動員      │BLESS THE CHILD     │美商號派拉蒙公司│一百三十        │
│      │                │                    │                │                │
├───┼────────┼──────────┼────────┼────────┤
│    │雙面警情        │PSSSION OF MIND   │美商號派拉蒙公司│五十            │
│      │                │                    │                │                │
├───┼────────┼──────────┼────────┼────────┤
│      │                │                    │共計            │一千三百八十三  │
│      │                │                    │                │                │
└───┴────────┴──────────┴────────┴────────┘
                                                                             Ａ


司法院資訊處製作；財團法人民間司法改革基金會備份。
